【裁判字號】    97,易,765
【裁判日期】    970924
【裁判案由】    竊盜
【裁判全文】
臺灣屏東地方法院刑事判決               97年度易字第765號
公  訴  人  臺灣屏東地方法院檢察署檢察官
被      告  甲○○
上列被告因違反森林法案件，經檢察官提起公訴（97年度偵字第
2502號），被告於本院準備程序就被訴事實為有罪之陳述，經合
議庭裁定由受命法官獨任進行簡式審判程序，並判決如下：
    主  文
甲○○攜帶兇器竊取森林副產物，累犯，處有期徒刑伍月，如易
科罰金，以新臺幣壹仟元折算壹日。
    事  實
一、甲○○前因違反麻醉藥品管理條例、贓物及違反森林法等案
    件，分別經法院判處有期徒刑7 月、3 月及1 年2 月確定，
    更定執行刑為有期徒刑1 年2 月。復因違反麻醉藥品管理條
    例案件，經法院判處有期徒刑6 月確定，又因違反麻醉藥品
    管理條例案件，經法院判處有期徒刑8 月確定，再因違反麻
    醉藥品管理條例案件，經法院判處有期徒刑6 年確定，上開
    三罪定執行刑為有期徒刑7 年，與前揭案件接續執行，於民
    國89年12月14日假釋出監，迄94年10月2 日縮刑期滿未經撤
    銷假釋，以執行完畢論。詎未戒慎行止，於97年3 月28日9
    時許，駕車行經屏東縣牡丹鄉○○路199 線縣道21公里處，
    竟意圖為自己不法之所有，至路旁國有林恆春事業區第24林
    班地，持其所有且客觀上足對人之生命、身體、安全構成威
    脅，具有危險性而可供兇器使用之小刀1 把，竊取乙○○所
    有生長於上開林班地內之森林副產物月桃樹葉共約2 公斤，
    價值約新臺幣（下同）600 元，得手後暫置於路旁，旋遭乙
    ○○發現報警，嗣於同日11時10分許，經警循線在屏東縣牡
    丹鄉○○路6 號前查獲，始悉上情。
二、案經乙○○訴由屏東縣政府警察局恆春分局報告臺灣屏東地
    方法院檢察署檢察官偵查起訴。
    理  由
一、證據能力部分：
    按簡式審判程式之證據調查，不受刑事訴訟法第159 條第1
    項所定：「被告以外之人於審判外之言詞或書面陳述，不得
    作為證據。」之限制，此見同法第273 條之2 亦規定甚明。
    是本件告訴人乙○○於警詢時之陳述，雖屬被告以外之人於
    審判外所為之陳述，然依照前開法律規定，亦得作為證據，
    先予敘明。
二、認定犯罪事實之證據：
    前揭犯罪事實，業據被告甲○○於警詢、偵訊及本院審理時
    坦承不諱，核與告訴人乙○○於警詢之指訴情節大致相符（
    見警卷第6 至9 頁），復有扣押物品目錄表（見警卷第20頁
    ）、贓物認領保管單（見警卷第21頁）、國有林地出租造林
    契約書1 份、現場照片6 張、現場圖1 紙（以上見警卷第23
    頁至30頁）在卷可按，俱徵被告前揭不利於己之自白與事實
    相符，其犯行堪予認定，應依法論科。
三、論罪科刑部分：
  (一)按國有林產物之種類、處分方式與條件、林產物採取、搬運
    、轉讓、繳費及其他應遵行事項之處分規則，由中央主管機
    關定之，森林法第15條第3 項定有明文；又依該法授權所訂
    之國有林林產物處分規則第3 條規定：「林產物分為下列二
    種：一、主產物：指生立、枯損、倒伏之竹木及餘留之根株
    、殘材。二、副產物：指樹皮、樹脂、種實、落枝、樹葉、
    灌藤、竹筍、草類、菌類及其他主產物以外之林產物。」是
    本件被告所竊取之月桃樹葉，乃森林副產物無疑。
  (二)次按刑法第321 條第1 項第3 款之攜帶兇器竊盜罪，係以行
    為人攜帶兇器竊盜為其加重條件，此所謂兇器，其種類並無
    限制，凡客觀上足對人之生命、身體、安全構成威脅，具有
    危險性之兇器均屬之，且僅須行竊時攜帶此種具有危險性之
    兇器為已足，並不以攜帶之初有行兇之意圖為必要。查本件
    被告持以竊取月桃樹葉所使用之小刀，係以切割物體為目的
    而製造之工具，材質銳利，乃足以殺傷人生命、身體之器械
    ，顯為具有危險性之兇器，是被告攜帶上開器具行竊，雖僅
    係將之作為行竊之工具，自始並無用以行兇之意圖，仍應該
    當攜帶兇器竊盜罪。
  (三)核被告上開攜帶小刀兇器竊取月桃樹葉之行為，係犯森林法
    第50條之竊取森林副產物罪，應依刑法第321 條第1 項第3
    款攜帶兇器竊盜罪處斷。被告有如犯罪事實項下所載之前科
    紀錄，有臺灣高等法院被告前案紀錄表1 份附卷可稽，其於
    徒刑執行完畢後5 年內，故意再犯本案有期徒刑以上之罪，
    為累犯，應依刑法第47條第1 項規定，加重其刑。惟被告係
    因行經林地見無人看管而起貪念，所刈取之月桃樹葉數量僅
    2 公斤，獲利極微，且該等月桃樹並非上開林班地之造林樹
    種，此有國有林地出租造林契約書及切結書各一紙存卷可參
    （見警卷第25、26頁），對森林資源之保育及森林公益、經
    濟效用難謂有何等危害可言，倘科以刑法第321 條第1 項之
    最低度刑有期徒刑6 月，猶嫌情輕法重，過於苛酷，客觀上
    顯有可憫之處，公訴人亦當庭請求從輕量刑（見本院卷第26
    頁），是依刑法第59條之規定，予以減輕其刑，並依刑法第
    71條第1 項之規定先加後減之。爰審酌被告雖有數項前科，
    惟自89年12月14日假釋出監迄今，尚能潔身自愛，從事國家
    交通建設之基礎工程，憑恃勞力以正道謀生，現因貪圖小利
    ，一時失慮，致罹刑章，其所竊得之財物數量非鉅，價值低
    廉，對森林資源之保育及森林公益、經濟效用難謂有何危害
    ，犯後均坦承不諱，深感悔悟，態度良好，並已賠償告訴人
    損失而達成和解，有和解書1 紙附卷可佐（見偵卷第7 頁）
    ，暨其犯罪手段、智識程度等一切情狀，量處如主文所示之
    刑，並諭知易科罰金之折算標準，以資懲儆。
  (四)被告竊得之月桃樹葉2 公斤，雖係被告因本件竊盜犯行所得
    之物，惟其所有權應歸屬於國有林恆春事業區第24林班地之
    承租人或管理人，尚非被告所有，自不得宣告沒收；又被告
    持以採取月桃樹葉之小刀1 把，雖為被告所有而供被告犯竊
    盜罪所用之物，惟未扣案，被告復供稱業已丟棄，且查無證
    據證明尚未滅失，為免將來執行困難，亦不予宣告沒收，附
    此敘明。
據上論斷，應依刑事訴訟法第299 條第1 項前段、第273 條之1
第1 項，森林法第50條，刑法第11條前段、第321 條第1 項第3
款、第47條第1項、第59條、第41條第1 項，判決如主文。
本案經檢察官劉文賓到庭執行職務
中    華    民    國    97    年     9    月    24    日
                  刑事第三庭  法  官  李珮妤
以上正本證明與原本無異。
如不服本判決應於判決送達後10日內向本院提出上訴狀，其未敘
述上訴之理由者並得於提起上訴後20日內向本院補提理由書 (均
須按他造當事人之人數附繕本)，「切勿逕送上級法院」。
中    華    民    國    97    年     9    月    24    日
                              書記官  劉淑蓉
附錄本案論罪科刑法條：
森林法第50條
竊取森林主、副產物，收受、搬運、寄藏、收買贓物或為牙保者
，依刑法規定處斷。
中華民國刑法第321條第1項
犯竊盜罪而有左列情形之一者，處6 月以上、5 年以下有期徒刑
：
一、於夜間侵入住宅或有人居住之建築物、船艦或隱匿其內而犯
    之者。
二、毀越門扇、牆垣或其他安全設備而犯之者。
三、攜帶兇器而犯之者。
四、結夥三人以上而犯之者。
五、乘火災、水災或其他災害之際而犯之者。
六、在車站或埠頭而犯之者。


司法院資訊處製作；財團法人民間司法改革基金會備份。
